臺灣臺北地方法院刑事判決　　　　　　　100年度訴字第553號
公　訴　人　臺灣臺北地方法院檢察署檢察官
被　　　告　潘宥任
上列被告因搶奪案件，經檢察官提起公訴（一○○年度偵字第八
五四六號），本院判決如下：
    主  文
潘宥任意圖為自己不法之所有，而搶奪他人之動產，累犯，處有
期徒刑捌月。
    事  實
一、潘宥任前於民國九十五年間，因妨害公務案件，經本院以九
    十五年度簡字第一一三號判決判處有期徒刑三月確定，於九
    十六年三月十六日縮刑期滿執行完畢，又於九十七年間，因
    恐嚇案件，經本院以九十七年度易字第一一八五號判決判處
    有期徒刑五月，其不服，乃提起上訴，經臺灣高等法院以九
    十七年度上易字第一三二五號判決駁回其上訴確定，於九十
    八年一月九日縮刑期滿執行完畢。詎仍不知悔改，意圖為自
    己不法之所有，於一○○年四月二日下午四時二十分許，在
    臺北市中正區○○○路三號之臺北火車站地下三樓自動購票
    機前，見丁穆仁在自動購票機購票後找零錢，即自丁穆仁身
    後左後方逼近，乘丁穆仁清點零錢不及防備之際，由丁穆仁
    後方徒手搶奪現金新臺幣（下同）五十元硬幣一枚後緊握於
    手中得逞，丁穆仁見狀再自潘宥任緊握之手中取回上開硬幣
    ，並至服務臺報警處理，經警調閱監視錄影畫面比對後，始
    獲上情。
二、案經內政部警政署鐵路警察局第一警務段報告臺灣臺北地方
    法院檢察署檢察官偵查起訴。
    理  由
壹、程序方面：
一、按被告之自白，非出於強暴、脅迫、利誘、詐欺、疲勞訊問
    、違法羈押或其他不正之方法，且與事實相符者，得為證據
    ，刑事訴訟法第一百五十六條定有明文。經查，被告於一○
    ○年四月三日警詢時，自白其於一○○年四月二日下午四時
    二十分許，在臺北火車站地下三樓三鐵共構高鐵二二號自動
    售票機前，搶奪丁穆仁所有之五十元硬幣一枚，因其失業沒
    工作，沒有飯吃，身上沒錢，才硬搶丁穆仁的錢，想搶錢買
    便當等語（偵查卷第五、六頁參照）。雖其於本院準備程序
    時辯稱：做筆錄時，警察動作很強制，要我趕快簽名、蓋手
    印，當時有很多警察在派出所，警察要我簽名蓋手印，我問
    為什麼要簽名，警察說我在車站涉嫌搶奪，但是我並沒有搶
    奪，我不想在筆錄上簽名、蓋指印，但是警察用強勢的動作
    把我嚇壞，所以我不得已才簽名云云，惟經本院當庭勘驗被
    告於一○○年四月三日下午三時十八分至同日下午三時三十
    五分許在鐵路警察局第一警務段臺北分駐所製作警詢筆錄之
    錄影光碟，勘驗結果：警詢筆錄製作過程前後連續未中斷，
    製作警詢筆錄之員警以一問一答之方式製作筆錄，口氣平和
    ，且於被告回答問題後，員警會複誦被告回答之內容與被告
    確認，被告接受詢問時，回答問題之語調及面部表情自然、
    意識清楚，另就被告於警詢時之供述內容與警詢筆錄記載之
    內容相互核對，筆錄內容雖非逐字記載被告供述之內容，然
    已將其供述之內容及語意如實記載，並無相違之處，此外，
    就勘驗過程中，當被告回答：「對啦，是，我有搶」，警員
    再次詢問：「是你厚？」，被告回答：「是」，警員稱：「
    是厚，那等一下麻煩你簽名」，被告回答：「好」等節以觀
    ，並無被告所稱遭警強制逼迫簽名、署押之情形，況證人即
    鐵路警察局第一警務段臺北分駐所警員游順閔到庭結證：這
    案件是一○○年四月二日發生，我們四月三日在案發附近看
    到被告，我們就出示證件跟被告說涉嫌搶奪案件，問他是否
    同意回派出所說明，他同意，回派出所之後，筆錄內有對被
    告權利告知，然後被告同意後，就開始對被告製作筆錄，就
    案件進行偵辦，本件案件主要是高鐵公司有提供本件案發過
    程的光碟出來，剛開始被告矢口否認，直到我們將監視錄影
    畫面提示給被告，他才全部坦承，四月三日當天被告所穿的
    衣服，手錶、褲子與四月二日所穿的衣服、手錶、褲子一模
    一樣，也和畫面的人相同，最後被告在講到犯案動機時，他
    說他沒有工作，要吃免錢牢飯，做完筆錄讓被告簽名時，被
    告是自願簽名，我們全程都有錄影，我是以懇切的態度詢問
    被告等語（本院卷第四四頁參照），足認被告於警詢時所為
    供述係出於其自由意志而為之，並無遭員警以強暴、脅迫、
    利誘、詐欺、疲勞訊問、違法羈押或其他不正之方法非法取
    供之情形，又被告確實有搶奪丁穆仁所有的五十元硬幣一枚
    之事實，有證人丁穆仁之證述及現場錄影光碟附卷可證（詳
    如後述），是被告於警詢之自白亦與事實相符，依刑事訴訟
    法第一百五十六條第一項之規定，被告於警詢時之自白具有
    證據能力。
二、按被告以外之人於審判外之言詞或書面陳述，除法律有規定
    者外，不得作為證據；又被告以外之人於審判外之陳述，雖
    不符合同法第一百五十九條之一至第一百五十九條之四之規
    定，但經當事人於審判程序同意作為證據，法院審酌該言詞
    陳述或書面陳述作成時之情況，認為適當者，亦得為證據；
    又當事人、代理人或辯護人於法院調查證據時，知有第一百
    五十九條第一項不得為證據之情形，而未於言詞辯論終結前
    聲明異議者，視為有前項之同意，刑事訴訟法第一百五十九
    條第一項及第一百五十九條之五分別定有明文。查本判決下
    列所引用之各項證據方法之證據能力，當事人於本院準備程
    序及審判期日中均未予爭執，且迄至言詞辯論終結前亦未再
    聲明異議，本院審酌該等言詞陳述及書面陳述作成時之情況
    ，並無不宜作為證據之情事，依刑事訴訟法第一百五十九條
    之五之規定，自得作為證據，合先敘明。
貳、實體方面：
一、證據之認定：
  (一)訊據被告潘宥任固坦承有於一○○年四月二日下午四時二十
    分許，出現於臺北市中正區○○○路三號之臺北火車站地下
    三樓自動購票機前，惟矢口否認有何搶奪犯行，辯稱：我是
    伸手向丁穆仁借五十元車錢，我跟丁穆仁說我身上車錢不夠
    ，需要五十元的車錢，要加值悠遊卡搭公車、坐捷運之用，
    丁穆仁不同意借我五十元，我就走了，我沒有搶云云。
  (二)經查：證人即被害人丁穆仁於警詢證稱：一○○年四月二日
    下午四時二十分許，我在臺北火車站地下三樓三鐵共構二鐵
    二二號自動售票機前，剛買完票，正在清點找的零錢，這時
    被告從我的左後方把我手中的五十元硬幣一枚搶走，他拿走
    時很快，我來不及反應，嚇一跳，我問他是要換錢嗎？他說
    他不是要換錢，他沒有錢要跟我拿錢，我即說：「我不想要
    給你，把我錢還來，你這行為算是搶劫哦」，但他不願意還
    我，說：「你叫站務人員來抓我，我沒有錢就是想要吃牢飯
    」，然後我就手伸過去和他有手部拉扯一下，就把他手中拿
    的五十元硬幣一枚拿回來，我即轉身離開，但他還是跟在我
    後面咆哮說：「你不給我錢我要搶哦！你這樣心態正確嗎？
    」等語（偵查卷第八頁參照）；偵查中結證稱：一○○年四
    月二日下午四點多時，我到火車站用投幣式的買票，我買完
    票之後把找零的硬幣拿出來，我在清點時被告突然從我左後
    方伸手過來把其中一個五十元硬幣拿走，我轉身看他，他說
    他沒有錢，需要錢，我跟他說我不想給他想，他這樣是搶奪
    ，他竟然跟我說叫我去找警察，反正他沒錢，想去吃牢飯，
    我先伸手撥開他的拳頭把五十元拿回來，他握得很緊，不想
    讓我拿回來，後來我就把他的手扳開拿回來，然後去找站務
    長，結果他一直跟在我背後，然後唸我說我這樣的心態對嗎
    等語（偵查卷第三一頁參照）；於本院審理中到庭具結證稱
    ：一○○年四月二日下午四、五點，我於臺北火車站地下三
    樓剛買完高鐵票，零錢拿出來在手上，我在手上點零錢，被
    告從我左後方把我手上的一枚五十元銅板搶走，被告拿走我
    手上五十元硬幣之前，沒有跟我對話，後來我就問他說為什
    麼要拿我的錢，然後被告說他缺錢，想要錢，我就說我不給
    ，這樣的行為是搶劫，被告就說：「你去叫警察來抓我，反
    正我想吃牢飯」，被告搶完我的錢後，他把錢握在手中，我
    有伸手剝開他的手，再把五十元硬幣拿回來，我往高鐵的入
    口跑，被告在後面追，在後面喊了一些話，我比較有印象的
    是他有說這樣對嗎，我與被告不相識等語（本院卷第四四頁
    反面、第四五頁參照）。又檢察官就本件現場錄影光碟進行
    勘驗，勘驗結果：(一)被害人丁穆仁於光碟時間十五分三十六
    秒開始使用自動售票機投幣購買車票。(二)被告於光碟時間十
    六分五十六秒出現於光碟畫面中，並開始往被害人身後靠近
    。(三)被告於光碟時間十七分自被害人左後方徒手搶奪被害人
    手中硬幣。(四)被害人於光碟時間十七分七秒至十七分二十五
    秒自被告手中將硬幣取回。被害人離開畫面，被告緊隨被害
    人身後亦離開畫面，有勘驗筆錄一紙在卷可憑（偵查卷第三
    四頁參照），且觀諸現場錄影光碟擷取之照片可明，被告與
    被害人確有雙手交疊、奪取物品之動作，有照片影本四紙存
    卷足參（偵查卷第三五頁參照），核與被害人證述被害情節
    相符，復參以被害人與被告潘宥任間素不相識、並無怨隙，
    當無設詞誣陷被告潘宥任之動機，足認被告確有乘被害人清
    點零錢不及防備之際，由被害人後方徒手搶奪五十元硬幣一
    枚得逞之犯行。
  (三)被告雖辯稱：我跟丁穆仁伸手借五十元車錢，說要加值悠遊
    卡搭公車、坐捷運之用，丁穆仁不同意借錢，我就走了云云
    。惟查，被告於一○○年四月二日警詢時，對於在上揭時、
    地，搶奪丁穆仁所有之五十元硬幣一枚一節，業已自白不諱
    ，至本院雖改稱係向丁穆仁借錢云云，空言否認犯行，已難
    遽信。又被告前於警詢時係辯稱：我當時是要買臺北到臺南
    的高鐵票，不小心佔到丁穆仁的位置，丁穆仁以為我要搶他
    的錢，我就說我只是要買高鐵的票云云，業經本院勘驗明確
    （本院勘驗筆錄參照），前後辯解已有歧異，復與證人丁穆
    仁所證：被告沒有說他身上的車錢不夠，需要錢加值悠遊卡
    等語（本院卷四五頁參照）互有扞格，參以被告與被害人素
    不相識，被告隨機在臺北火車站地下三樓三鐵共構處自動購
    票機前向陌生人借款，如何返還借款？而自動購票機前方人
    潮洶湧，有錄影光碟翻拍照片影本在卷可查，借款對象眾多
    ，被告為何挑選甫自購票機取出零錢之被害人借款？顯係意
    欲趁被害人點錢不及防備之際奪取財物，況若被告確係起意
    借款，又何須穿越購票機前管制封條，自被害人後方強取其
    手中零錢？是被告所辯，顯於常情不符，乃事後卸責之詞，
    無足採信，益徵其有為自己不法所有之主觀意圖甚明。
  (四)綜上，被告潘宥任上開所辯，無足可採，本件事證明確，其
    犯行洵堪認定，應依法論科。
二、論罪科刑之法律理由：
  (一)按刑法第三百二十一條第一項第六款之加重竊盜罪，係因犯
    罪場所而設之加重處罰規定，車站或埠頭為供旅客上下或聚
    集之地，當以車船停靠旅客上落停留及必經之地為限，而非
    泛指整個車站或埠頭地區而言，最高法院著有六十二年臺上
    字第三五三九號判例意旨參照，從而，本件被告在車站之自
    動購票機前搶奪，尚難認該當加重搶奪罪。又按搶奪罪既遂
    與未遂之區別，應以所搶奪之物已否移入自己權力支配之下
    為標準，上訴人既已搶奪被害人之皮包，置於自己實力支配
    之下，旋被害人又出手搶回，雙方拉扯，並無礙其既遂之成
    立（最高法院著有九十七年度臺上字第六一七號判決可參）
    ，證人丁穆仁於審理中證稱：被告從我左後方把我手上的一
    枚五十元銅板搶走，把錢握在手中，我有伸手剝開他的手，
    再把五十元硬幣拿回來等語，足認被告當時既出手搶得證人
    丁穆仁之硬幣，其已將該硬幣移置於自己之實力支配下，斯
    時搶奪之犯罪已屬既遂，雖嗣後證人丁穆仁亦出手取回該硬
    幣，應與被告已成立之搶奪既遂罪不生影響。是核被告所為
    ，係犯刑法第三百二十五條第一項之搶奪罪。
  (二)又被告有如事實一所示之前科紀錄，有臺灣高等法院被告前
    案紀錄表附卷可稽，其於受徒刑之執行完畢後，五年以內故
    意再犯有期徒刑以上之搶奪罪，為累犯，應依刑法第四十七
    條第一項之規定加重其刑。
  (三)爰審酌被告曾有前科紀錄，素行不佳，年輕力壯卻不思以己
    力賺取財物，不尊重他人之財產權，因圖一時私慾而行搶奪
    之犯罪動機與目的，乘人不備之犯罪手段，所為嚴重影響社
    會治安及犯後一再飾詞狡辯，毫無悔意，兼衡其搶奪之金額
    非鉅等一切情狀，量處如主文所示之刑。
據上論斷，應依刑事訴訟法第二百九十九條第一項前段，刑法第
三百二十五條第一項、第四十七條第一項，判決如主文。
本案經檢察官王巧玲到庭執行職務
中    華    民    國   100    年    8     月    31    日
                  刑事第九庭審判長法  官  林怡秀
                                  法  官  鄭富城
                                  法  官  徐淑芬
上正本證明與原本無異。
如不服本判決應於收受送達後十日內向本院提出上訴書狀，並應
敘述具體理由；其未敘述上訴理由者，應於上訴期間屆滿後二十
日內向本院補提理由書（均須按他造當事人之人數附繕本）「切
勿逕送上級法院」。被害人丁穆仁如對於本判決不服者，應具備
理由請求檢察官上訴，其上訴期間之計算係以檢察官收受判決正
本之日期為準。
                                  書記官  劉郅享
中    華    民    國   100    年    8     月    31    日
附錄本案論罪科刑法條全文：
中華民國刑法第三百二十五條
意圖為自己或第三人不法之所有，而搶奪他人之動產者，處六月
以上五年以下有期徒刑。
因而致人於死者，處無期徒刑或七年以上有期徒刑，致重傷者，
處三年以上十年以下有期徒刑。
第一項之未遂犯罰之。